臺灣雲林地方法院刑事判決
109年度易字第527號
公  訴  人  臺灣雲林地方檢察署檢察官
被      告  黃家琪



上列被告因詐欺案件，經檢察官提起公訴（109年度偵緝字第190
號、109年度偵字第4360號）暨移送併辦（臺灣桃園地方檢察署1
10年度偵字第3271號），本院判決如下：
    主  文
本件管轄錯誤，移送於臺灣桃園地方法院。 
    理  由
一、公訴意旨略以：
　  被告黃家琪（原名：黃家惠）預見提供行動電話門號給收購
    行動電話門號者使用，可能遭利用於遂行財產犯罪之目的，
    竟仍意圖為自己不法之所有，基於幫助他人詐欺取財亦不違
    反其本意之犯意，於民國108年12月15日10時許前之某時許
    ，將包含行動電話門號0000000000號及0000000000號（下稱
    上開2門號）等10支預付卡門號之SIM卡，提供給真實姓名年
    籍不詳之詐欺集團成員（下稱本案詐欺集團）。本案詐欺集
    團成員取得上開2門號後，即與其所屬之詐欺集團成員，共
    同意圖為自己不法之所有，基於詐欺取財之犯意聯絡：
  ㈠於108年12月15日10時許起，接續以LINE通訊軟體向告訴人林
    健龍佯稱若配合填寫合約書並提供帳戶即可申辦貸款，並佯
    稱收件人之姓名為「陳末」或「陳明輝」，收件人之聯絡電
    話則為0000000000號或0000000000號，致告訴人林健龍陷於
    錯誤，而先於同日19時許，在新北市淡水區統一超商水鑫門
    市，將申請貸款之「合約書」寄至新北市○○區○○路00號（收
    件人：「陳末」，電話：0000000000號）；復於同年月17日
    ，將其所有之台新銀行帳號000-00000000000000號帳戶、玉
    山銀行帳號000-0000000000000號帳戶、合作金庫帳號000-0
    000000000000號帳戶之存摺照片連同密碼、身分證照片及健
    保卡照片，以LINE通訊軟體傳送與詐欺集團成員；再於同年
    月28日，在新北市淡水區全家超商興忠門市，將其所有之中
    華郵政帳號000-00000000000000號帳戶（下稱林健龍郵局帳
    戶）之存摺及提款卡，以宅急便寄至不詳詐欺集團成員指定
    之新北市○○區○○路0段000號（收件人：「陳明輝」，電話：
    0000000000號），以此方式詐得林健龍郵局帳戶之存摺及提
    款卡。
　㈡於108年12月24日某時起，接續以LINE通訊軟體向告訴人邱妗
    玫佯稱若提供帳戶即可申辦貸款，並佯稱收件人之姓名為「
    陳明輝」，收件人之聯絡電話則為0000000000號，致告訴人
    邱妗玫陷於錯誤，而於同年月27日12時5分許，在桃園市楊
    梅區統一超商新梅門市，將其所有之台新商業銀行帳號0000
    0000000000號、臺灣銀行帳號000000000000號、合作金庫商
    業銀行帳號0000000000000號帳戶（下合稱邱妗玫上開3帳戶
    ）之存摺及提款卡，以宅急便寄送至新北市○○區○○路0段000
    號（收件人：「陳明輝」，電話：0000000000號），以此方
    式詐得邱妗玫上開3帳戶之存摺及提款卡。
二、併辦意旨略以：
　　黃家琪能預見提供行動電話門號予收購行動電話門號者使用
    ，可能遭利用於遂行財產犯罪之目的，仍意圖為自己不法之
    所有，基於幫助他人詐欺取財亦不違反其本意之犯意，於10
    8年12月15日10時許前之某時許，將包含上開2門號等10支預
    付卡門號之SIM卡，透過其男友林信介以新臺幣(下同)2000
    元之價格出售給詹稚聖、楊煜翰及其所屬之詐欺集團（按：
    即本案詐欺集團）。本案詐欺集團取得上開門號後，除為前
    述公訴意旨㈠、㈡之犯行外，另於108年12月23日某時起，接
    續以LINE通訊軟體向被害人陳怡鈴佯稱若提供帳戶即可申辦
    貸款，並提供收件人之姓名為「陳明輝」，收件人之聯絡電
    話則為0000000000號，致被害人陳怡鈴陷於錯誤，而於同年
    月26日下午4時3分許，將其所有之元大銀行帳號000-000000
    0000000000號、中國信託銀行帳號000-000000000000號及台
    北富邦銀行帳號000000000000號等帳戶之存簿及提款卡以宅
    急便寄送至新北市○○區○○路0段000號（收件人：「陳明輝」
    ，電話：0000000000號），而以此方式詐得被害人陳怡鈴上
    述帳戶之存摺及提款卡。
三、公訴意旨及併辦意旨，均認被告涉犯刑法第30條第1項、第3
    39條第1項之幫助詐欺取財罪嫌等語。
四、按案件由犯罪地或被告之住所、居所或所在地之法院管轄；
    無管轄權之案件，應諭知管轄錯誤之判決，並同時諭知移送
    於管轄法院，且得不經言詞辯論為之，刑事訴訟法第5條第1
    項、第304條、第307條分別定有明文。又管轄權之有無，應
    以起訴時為準（最高法院106年度台上字第3205號判決意旨
    參照）。又所謂「起訴時」，應以訴訟「繫屬時」為標準（
    最高法院98年度台上字第1127號判決意旨參照）。
五、經查：
　㈠起訴書並未記載被告交付上開2門號之地點，而被告於本院準
    備程序陳稱：當時我缺錢，我是遊民住在公園，我跟對方到
    門市辦理行動電話門號等語（見本院卷第67至68頁），而依
    上開2門號申辦資料顯示，申辦門市應位於桃園市（見偵436
    0號卷第27至29頁），復依起訴書所記載之犯罪事實，可認
    公訴意旨主張被告涉犯之罪嫌，其行為地及結果地均非位於
    本院轄區。
　㈡按所謂住所，係以久住之意思住於一定處所，戶籍地址係依
    戶籍法關於戶籍登記之行政管理規定所為登記之事項，並非
    為認定住所之唯一標準（最高法院110年度台上字第4542號
    判決意旨參照）。查被告戶籍地固然位於本院轄區，但被告
    於109年8月2日偵訊時即陳稱：我並未住在戶籍地，我都住
    在桃園市，我在桃園市的旅館上班，我是遊民，有時候住公
    園，有時候住旅社，透過我男朋友林信介的行動電話可以聯
    絡得到我等語（見偵緝190號卷第39至41頁）。而於本案起
    訴繫屬本院後不久，被告也聯繫本院稱：戶籍地無人居住，
    我都住在桃園市的公園，可以打行動電話給我或者林信介聯
    絡等語（見本院卷第53頁）。再者，經本院囑警至被告戶籍
    地查訪，該址居民稱：被告為其姪子姚嘉文之前妻，大約6
    年前離婚後已離開該址，但是戶籍始終未遷出，已多年失去
    聯繫，不知道被告現住地為何等語，有110年9月13日勤區住
    戶訪查表1份在卷可憑（見本院卷第155頁）。而依被告戶籍
    資料查詢結果所示，被告於110年1月11日與姚嘉文兩願離婚
    （見本院卷第113頁），對此，被告陳稱：我與姚嘉文於108
    年12月已經分手，我也未再居住在戶籍地，只是戶籍尚未遷
    出等語（見本院卷第161頁），併辦意旨亦認被告是於108年
    12月間，透過其男友林信介出售上開2門號，足見被告陳稱
    其與姚嘉文於108年12月已經分手等語非虛，佐以上開警察
    訪查結果，自難認被告有於戶籍地久住之意思，是本案繫屬
    本院時，被告之戶籍地並非其住所，且被告亦未在本院轄區
    之監所執行或羈押，故被告之住所、居所或所在地，均非位
    在本院轄區。
六、綜上所述，本案犯罪地、被告之住所、居所或所在地均非屬
    本院轄區，本院並無管轄權，檢察官向本院提起公訴，自有
    未合，爰不經言詞辯論，逕諭知管轄錯誤之判決，並將本案
    及併辦部分，均移送於有管轄權即犯罪地、被告居所地所屬
    之臺灣桃園地方法院。
據上論斷，應依刑事訴訟法第304條、第307條，判決如主文。
本案經檢察官郭智安提起公訴，檢察官陳淑香到庭執行職務。
中　　華　　民　　國　　110 　年　　11　　月　　15　　日
                   刑事第七庭  審判長法  官  王子榮

                                     法  官  簡廷恩

                                     法  官  潘韋丞    
以上正本證明與原本無異
如不服本判決應於收受判決後20日內向本院提出上訴書狀，並應
敘述具體理由；其未敘述上訴理由者，應於上訴期間屆滿後20日
內向本院補提理由書（均須按他造當事人之人數附繕本）。「切
勿逕送上級法院」。
                                    書記官　郭美儀
中　　華　　民　　國　　110 　年　　11　　月　　16　　日